【裁判字號】    97,訴,975
【裁判日期】    971212
【裁判案由】    偽造文書
【裁判全文】
臺灣桃園地方法院刑事判決               97年度訴字第975號
公  訴  人  臺灣桃園地方法院檢察署檢察官
被      告  丁○○
被      告  乙○○
上列被告等因偽造文書案件，經檢察官提起公訴（96年度偵字第
19374 號），本院判決如下：
    主  文
丁○○共同行使偽造私文書，足以生損害於他人，處有期徒刑肆
月，如易科罰金，以新臺幣壹仟元折算壹日。附表編號2 客戶留
存聯、附表編號3 、4 之代辦門號切結書均沒收，附表編號1 、
2 、5 、6 所示之署押及印章均沒收。
乙○○共同行使偽造私文書，足以生損害於他人，處有期徒刑伍
月，如易科罰金，以新臺幣壹仟元折算壹日。附表編號2 客戶留
存聯、附表編號3 、4 之代辦門號切結書均沒收，附表編號1 、
2 、5 、6 所示之署押及印章均沒收。
    事  實
一、乙○○係設址桃園縣中壢市○○街105 號岳豐配件通訊行之
    負責人，與丁○○及某真實姓名年籍不詳之越南女子，明知
    丙○○及甲○○並無申辦行動電話門號之意，亦未授權他人
    為之，竟共同基於行使偽造私文書之犯意聯絡，利用丁○○
    為丙○○、甲○○2 人房東之機會，由丁○○於民國96年4
    月間某日，以警方查察戶口為由向房客丙○○、甲○○收取
    身份證及其他證件正本後，於96年5 月31日丁○○與上開年
    籍不詳之女子一同前往乙○○所經營之岳豐配件通訊行，並
    交付丙○○、甲○○之身分證及其他證件正本，由該年籍不
    詳之越南女子在遠傳公司行動電話/ 第三代行動電話服務申
    請書（門號：0000000000）「申請者簽名」欄處偽簽「丙○○」之署名4 枚（該申請書為1 式2 聯，採複寫方式，1 次
    簽名即同時於用戶存查聯、門市存查聯上各產生署名1 枚）
    ），嗣乙○○又利用上開證件另外在台灣大哥大公司之行動
    通信網路業務服務申請書（門號：0000000000）「申請人簽
    章」欄處，偽簽「丙○○」之署名4 枚，在遠傳公司行動電
    話/ 第三代行動電話服務申請書（門號：0000000000）「申
    請者簽名」欄處偽簽「甲○○」之署名4 枚，以偽造門號申
    請書，另由丁○○利用不知情第三人私刻之「丙○○」印章
    ，盜蓋於代辦遠傳、臺灣大哥大門號切結書各一紙，偽造門
    號代辦申請書後，交由乙○○持向遠傳公司及台灣大哥大公
    司行使之，以申辦開通上開行動電話門號，乙○○並支付丁○○每個門號新台幣2000元代價，足以生損害於丙○○、甲○○、遠傳公司及台灣大哥大公司對於電信服務客戶管理之
    正確性。嗣於96年6 月13日晚間9 時許，丙○○接獲遠傳公
    司桃園中正服務中心查詢申辦身分真實性電話時，始知身分
    遭冒用而報警查獲，始悉上情。
二、案經桃園縣政府警察局桃園分局報告臺灣桃園地方法院檢察
    署檢察官偵查起訴。
    理  由
一、按被告以外之人於審判外之言詞或書面陳述，除法律有規定
    者外，不得作為證據。被告以外之人於審判外之陳述，雖不
    符前四條（指刑事訴訟法第159 條之1 至第159 條之4） 之
    規定，而經當事人於審判程序同意作為證據，法院審酌該言
    詞陳述或書面陳述作成時之情況，認為適當者，亦得為證據
    。刑事訴訟法第159 條第1 項、第159 條之5 第1 項，分別
    定有明文。查被告二人對於證人即被害人丙○○、甲○○，
    證人即岳豐配件通訊行門市小姐林濃怡於警詢及偵查中之陳
    述，均不爭執其證據能力，本院審酌該證言亦具可信性且適
    當，是依傳聞法則例外之「同意性」規定，證人審判外之證
    言具證據能力。另本件判決其餘認定事實所引用之卷內所有
    卷證資料（包含人證、書證、物證等），並無證據證明係公
    務員違背法定程序所取得，檢察官、被告二人於審判期日對
    法院提示之卷證均陳明沒有意見，且卷內之文書證據，亦無
    刑事訴訟法第159 條之4 之顯有不可信之情況與不得作為證
    據之情形，綜上，本件認定事實所引用之本件卷證所有證據
    ，均有證據能力，合先敘明。
二、認定事實所憑之證據及理由：
（一）上揭犯罪事實，業據被告乙○○、丁○○2 人於本院審理
      時坦承不諱，核與證人即被害人丙○○、甲○○、證人林
      濃怡分別於警詢、偵查及審理中所證述之情節相符（參照
      臺灣桃園地方法院檢察署96年度偵字第19374 號卷第12-1
      3 頁、第40頁、第48-49 頁、第53-54 頁），復有遠傳行
      動電話／第三代行動電話服務申請書2 紙、台灣大哥大行
      動通信網路業務服務申請書1 紙及代辦門號切結書2紙 附
      卷可佐，足認被告2 人上開任意性自白核與事實相符應可
      採信。
（二）按證據取捨及其證明力如何，係屬法院自由判斷之權。法
      院如依卷存資料斟酌判斷，而可得確切之心證，自非必須
      選任鑑定人實施鑑定。而核對筆跡本為調查證據方法之一
      ，若通常之書據，一經核對筆跡，即能辨別其真偽異同者
      ，法院本於核對之結果，依其心證而為判斷，雖不選任鑑
      定人實施鑑定程序，亦不得指為違法。本院依職權自行調
      查，以肉眼仔細比對附表編號1 、2 其上之「丙○○」簽
      名，及偵查中檢察官當庭命門市小姐林濃怡、被告乙○○
      、丁○○書寫「丙○○」之筆跡，以筆跡慣性、字型、筆
      畫特徵、書寫連接處、運筆力道，依附表編號1 右方之「
      丙○○」三字之「瑋」字其書寫有錯，亦與一般人之筆劃
      有異，可認附件編號1 所為之「丙○○」簽名並非被告乙○○、丁○○二人所為，且依據證人林濃怡於偵查中具結
      證述：申請書上之名字是丁○○當天帶一位女子所簽，並
      有看見該越南籍女子簽「丙○○」名字，核與案發當日現
      場監視錄影翻拍畫面，確實為被告丁○○攜同一名外籍女
      子在申辦手機櫃台，且被告丁○○亦不否認當日確有攜同
      一名越南籍女子到被告乙○○經營岳豐配件通訊行申辦手
      機門號（同上偵查卷第54頁），足認上開簽名應是被告丁○○所攜同到場之越南女子所為。依附表編號2 所為「丙○○」簽名，比對被告乙○○所書寫之「蔣」下半部，有
      共同之書寫習慣，雖「瑋」字之寫法亦有誤，但顯然與編
      號1 「瑋」字書寫方式不同，應是被告乙○○所仿效附表
      編號1 該越籍女子筆跡所為。
（三）附表編號5 署名甲○○之遠傳行動電話/ 第三代行動電話
      服務申請書含有申請人簽名欄部分聯單未經扣案，惟尚有
      客戶留存聯及門市留存聯在卷，且證人甲○○於偵查中具
      結證稱：6 月中旬，丁○○叫我去他房間，當時乙○○也
      在他房間，乙○○叫我先去遠傳辦停辦，之後再幫我辦轉
      戶，他們說冒用伊的名義辦手機門號，乙○○有說要給我
      佣金，當時我不敢說不要，後有將郵局匯票寄還給乙○○
      等語（上開偵查卷第49頁），足認被告二人亦冒用甲○○
      之名義向遠傳公司申辦手機既遂（可以推知係由被告乙○○在附表編號5 申請書上偽造甲○○簽名）。另就附表編
      號3 、4 署名丙○○委託丁○○代辦遠傳、台灣大哥大門
      號切結書，其上之印文並非丙○○所有，業據證人丙○○
      證述明確在卷，參以被告丁○○既坦承丙○○之身分證及
      駕照是其交付予乙○○，又供承為幫乙○○衝業績，且可
      以拿到2000元（參偵查卷第42頁），被告丁○○為其母親
      魏香所申辦手機門號亦有填寫代辦門號切結書，有丁○○
      親自書寫之代辦門號切結書1 紙在卷可憑，足認該切結書
      應屬被告丁○○為達成申辦門號，以獲得2000元代價之目
      的，利用不知情第三人私刻丙○○印章，並蓋印於附表編
      號3 、4 切結書上。嗣96年5 月31日被告丁○○又攜同姓
      名年籍不詳之越籍女子到被告乙○○經營之通訊行，在附
      表編號1 上偽造丙○○簽名，已如前所述，足認被告丁○○與被告乙○○對於假借房客丙○○、甲○○名義，並在
      用戶申請書上偽造「丙○○」「甲○○」之簽名，並以其
      二人之身分證件，向電信業者以申辦手機門號，有犯意聯
      絡及行為分擔。
（四）綜上，被告丁○○以員警查察戶口為由，騙取房客丙○○
      、甲○○之身分證等證件，於96年5 月31日被告丁○○攜
      同越籍女子到通訊行交付身分證件予經營通訊行之被告乙○○，並由越籍女子在附表編號1 上申請人欄上偽造「丙○○」之署押，另由乙○○於附表編號2 、5 之申請人欄
      偽簽「丙○○」及「甲○○」，嗣被告乙○○向通訊業者
      行使提出上開偽造之申請書以申辦手機門號，已如上述，
      本件事證已臻明確，被告二人上開犯行堪予認定，自應依
      法論科。
三、核被告丁○○、乙○○所為均係犯刑法第216 條、210 條行
    使偽造私文書罪及第217 條偽造印章印文及署押罪。又被告
    二人偽造私文書之低度行為為行使偽造私文書之高度行為所
    吸收，另偽造印章為偽造印文之部分行為，偽造印文及署名
    為偽造私文書之部分行為，均不另論罪。被告二人偽造上開
    私文書並行使之時間、地點甚為緊接，顯係基於單一犯意接
    續為之，為接續犯。又被告2 人與真實姓名年籍不詳之越南
    女子間，就上開犯行，均有犯意聯絡與行為分擔，均應論以
    共同正犯。又被告丁○○利用不知情第三人偽刻「丙○○」
    印章為間接正犯。爰審酌被告二人貪圖一己之利，竟利用房
    客之信任騙取身分證件，不念上開犯行對公眾及他人所生之
    危害，冒用他人名義申辦手機門號，及犯罪後於審理中方坦
    承犯行，並與被害人甲○○達成和解，並將積欠電話費繳清
    ，被害人亦表示不再追究之意，對量刑無意見等一切情狀，
    分別量處如主文所示之刑，並均諭知易科罰金之折算標準，
    以資懲罰。又被告二人所為上開犯行之犯罪時間係在96年4
    月24日以後，並無中華民國九十六年罪犯減刑條例之適用。
四、卷內所附之附表編號2 （紅色客戶留存聯）申請書為客戶留
    存聯，是被告保有，又附表編號3 、4 卷內扣案之代辦門號
    切結書2 紙，皆係因犯罪所生之物，應依刑法第38條第1 項
    第3 款沒收。又附表編號1 、2 （白色門市留存聯）、5 所
    示被告二人偽造之私文書，雖未扣案並已行使交付給遠傳公
    司、台灣大哥大公司，而非屬被告或其共同正犯所有之物，
    其上有偽造「丙○○」「甲○○」簽名及其複寫簽名共10枚
    ，及附表編號6 偽刻之丙○○印章1 枚，且無證據證明業已
    滅失，應依刑法第219 條規定，併予宣告沒收。至附表編號
    3 、4 之偽造「丙○○」印文共4 枚，原應依刑法第219 條
    之規定沒收，惟因所附麗上開偽造切結書業經宣告沒收，其
    上偽造之印文即無庸再為沒收之諭知，附此敘明。
據上論斷，應依刑事訴訟法第299 條第1 項前段、刑法第28條、
第216 條、第210 條、第217 條第1 項、第41條第1 項前段、第
38條第1 項第3 款、第219 條，判決如主文。
本案經檢察官吳佳美到庭執行職務。
中    華    民    國    97    年    12    月    12    日
                  刑事第八庭  審判長法  官  江德民
                                    法  官  呂綺珍
                                    法  官  張瓊華
正本證明與原本無異
如不服本判決書應於送達後10日內向本院提出上訴狀 (應附繕本
)， 其未敘述上訴理由者，應於上訴期間屆滿後20日內補提理由
書狀於本院，上訴於臺灣高等法院。
                                    書記官  江惠婷
中    華    民    國    97    年    12    月    12    日
附表：
┌──┬───────────┬─────────┐
│編號│        名稱          │應沒收之署押、印文│
├──┼───────────┼─────────┤
│1   │署名丙○○之遠傳行動電│申請書共2 聯，一為│
│    │話/ 第三代行動電話服務│客戶留存聯，一為門│
│    │申請書（門號：00000000│市留存聯，左開申請│
│    │51）                  │書申請人簽章欄內偽│
│    │                      │造之「丙○○」簽名│
│    │                      │共4枚             │
├──┼───────────┼─────────┤
│2   │署名丙○○之台灣大哥大│申請書共2 聯，一為│
│    │行動通信網路業務服務申│紅色客戶留存聯，一│
│    │請書（門號：0000000000│為白色門市留存聯，│
│    │）                    │左開申請書申請人簽│
│    │                      │章欄內偽造之「蔣瑋│
│    │                      │庭」簽名共4 枚    │
├──┼───────────┼─────────┤
│3   │署名丙○○委託丁○○代│偽造丙○○印文2 枚│
│    │辦遠傳門號切結書      │                  │
├──┼───────────┼─────────┤
│4   │署名丙○○委託丁○○代│偽造丙○○印文2 枚│
│    │辦台灣大哥大門號切結書│                  │
├──┼───────────┼─────────┤
│5   │署名甲○○之遠傳行動電│申請書共2 聯，一為│
│    │話/ 第三代行動電話服務│客戶留存聯，一為門│
│    │申請書（門號：        │市留存聯，左開申請│
│    │0000000000 ）         │書申請人簽章欄內偽│
│    │                      │造之「甲○○」簽名│
│    │                      │共4枚             │
├──┼───────────┼─────────┤
│6   │未扣案偽造之丙○○印章│偽造之丙○○印章1 │
│    │                      │枚                │
└──┴───────────┴─────────┘
附錄本案論罪科刑之法條：
中華民國刑法第210 條
（偽造變造私文書罪）
偽造、變造私文書，足以生損害於公眾或他人者，處5 年以下有
期徒刑。
中華民國刑法第216 條
（行使偽造變造或登載不實之文書罪）
行使第210 條至第215 條之文書者，依偽造、變造文書或登載不
實事項或使登載不實事項之規定處斷。
中華民國刑法第217 條
（偽造盜用印章印文或署押罪）
偽造印章、印文或署押，足以生損害於公眾或他人者，處3 年以
下有期徒刑。


司法院資訊處製作；財團法人民間司法改革基金會備份。
